【裁判字號】    95,交上易,102
【裁判日期】    950621
【裁判案由】    過失致死
【裁判全文】
臺灣高等法院刑事判決               95年度交上易字第102號
上  訴  人  臺灣桃園地方法院檢察署檢察官
上  訴  人
即  被  告  甲○○
選任辯護人  朱渭陽  律師
上列上訴人因被告過失致死案件，不服臺灣桃園地方法院94年度
交易字第361號，中華民國95年3月9日第一審判決（聲請簡易處
刑案號：臺灣桃園地方法院檢察署94年度偵字第2658號），提起
上訴，本院判決如下：
    主  文
原判決撤銷。
甲○○過失致人於死，處有期徒刑陸月，如易科罰金，以參佰元
折算壹日，緩刑貳年。
    事  實
一、甲○○考領有普通自用小型車駕駛執照，江權祐考領有重型
    機車駕駛執照。甲○○於民國93年12月14日駕駛車牌號碼X7
    -0821 號自用小客車搭載其配偶許碩凌，沿桃園縣新屋鄉○
    ○村○○○○○道由桃園縣觀音鄉往大溪鎮方向行駛，於同日
    上午近 8時許行經設有行車管制號誌（南北向及東西向之燈
    光號誌均設有紅、黃、綠燈，號誌變換週期為 159秒）之臺
    66線便道與新榮路口，適江權祐騎乘車牌號碼IVS-813 號重
    型機車沿桃園縣新榮路由桃園縣楊梅鎮往高榮方向亦行駛至
    該路口，甲○○本應注意駕駛人駕駛汽車，行車速度應依速
    限標誌或標線之規定，無標誌或標線者，行車時速不得超過
    50公里，另汽車行駛時，駕駛人應注意車前狀況，並隨時採
    取必要之安全措施，江權祐亦應注意車輛行駛至交岔路口，
    其行進遵守燈光號誌之指示，車輛面對圓形紅燈時禁止通行
    ，不得超越停止線或進入路口，而依當時情形，天候晴、日
    間自然光線、柏油路面、路面乾燥、無缺陷、無障礙物、視
    距良好，並無不能注意之情事，甲○○行經上開路段未遵守
    速限50公里之限制，貿然以時速60至70公里之速度超速行駛
    ，且未注意車前狀況並隨時採取必要之安全措施，江權祐亦
    疏未注意遵守號誌管制闖越紅燈前行，致雙方發現對方之車
    輛時均已閃避不及，甲○○駕駛之自用小客車右前車頭撞擊
    江權祐騎乘之機車左側，造成該江權祐自機車上彈起撞擊甲
    ○○駕駛之自用小客車右前擋風玻璃後跌落地面，致受有頭
    、腹部鈍挫傷併腦挫傷及腹內出血，引起外傷性休克。甲○
    ○乃以其使用之號碼0000000000 號行動電話分別撥打119、
    110 呼叫救護車及報案，由救護車將江權祐送醫急救，惟江
    權祐終因傷重不治死亡。甲○○於肇事後，犯罪未被發覺前
    ，即自行報警，並向據報前往現場處理事故之警員坦承肇事
    ，自首而接受裁判。
二、案經! 甲○○自首及臺灣桃園地方法院檢察署檢察官相驗後
    自動檢舉偵查後聲請簡易判決處刑，原審認不宜以簡易判決
    處刑，而改依通常程序審理。
    理  由
一、訊據被告甲○○對於在上揭時、地，因駕駛車牌號碼X7-082
    1號自用小客車，與被害人江權祐騎乘之車牌號碼IVS-813號
    重型機車發生碰撞，被害人江權祐送醫急救後傷重不治之事
    實並不爭執，且有道路交通事故現場圖、道路交通事故調查
    報告表(一)、(二)及現場照片16幀可稽。又被害人江權祐係因本
    件事故，受有頭、腹部鈍挫傷併腦挫傷及腹內出血，引起外
    傷性休克死亡，亦經檢察官督同檢驗員相驗明確，有臺灣桃
    園地方法院檢察署勘驗筆錄、相驗屍體證明書及驗斷書在卷
    可按。
二、依卷附道路交通事故現場圖、現場照片及臺灣桃園地方法院
    檢察署檢察官勘驗筆錄（見相驗卷第 4至11頁、第13、52頁
    ）所示，本件事故發生地點為桃園縣新屋鄉○○村○○○○○
    道與新榮路口，被告駕駛之小客車右前方保險桿及葉子板毀
    損，被害人騎乘之機車左側嚴重毀損，則依被告及被害人事
    故發生前兩車之行向，可見本件肇事經過為被告駕駛小客車
    沿桃園縣新屋鄉○○村○○○○○道由觀音鄉往大溪鎮方向行
    駛至肇事路口時，其右前車頭撞及沿新榮路由楊梅鎮往高榮
    方向被害人騎乘之機車左側而肇事。肇事後，被告駕駛之小
    客車停止於距上開路口約50至60公尺處之臺66線便道上，被
    害人機車及散落物（內規板、車牌、座墊、車殼等）亦散置
    於臺66線便道上。再依卷附道路交通事故現場圖、道路交通
    事故調查報告表(一)、現場照片及桃園縣政府交通局檢送臺66
    線、桃102 線（即新榮路）路口號誌時制計劃資料表（見原
    審94年度壢交簡字第 423號卷第43、44頁）所示，桃園縣新
    屋鄉○○村○○○○○道為省道、速限為時速50公里，該便道
    與新榮路口為設有行車管制號誌、號誌動作正常之交岔路口
    （檢察官起訴書認上開路口為「無號誌之交叉路口」，顯有
    錯誤，並經公訴檢察官於原審審理時更正），於7時許至9時
    許為第 2時制計劃，即在上開路口由臺66線便道直行為「綠
    燈80秒、綠閃 5秒、黃燈5秒、紅燈2秒」，由臺66線便道左
    、右轉為「綠燈10秒、綠閃 5秒、黃燈3秒、紅燈2秒」，由
    新榮路直行為「綠燈35秒、綠閃5秒、黃燈5秒、紅燈 2秒」
    （註：上開所謂「紅燈 2秒」係指雙向清道即紅燈重疊時間
    為2秒），號誌變換週期為159秒（見原審卷第一宗第58頁）
    。
三、關於被告之行車速度，被告於警詢時均供稱大約時速60至70
    公里等語（見相驗卷第17頁、第18頁背面），於檢察官訊問
    時供稱：時速應該有6 、70公里等語（見相驗卷第42頁），
    於本院訊問時供稱：時速大約70公里等語（見原審94年度壢
    交簡字第 423號卷第29頁），是被告就其行車速度，前後所
    供一致。又卷附道路交通事故調查報告表(一)記載，肇事地點
    之速限為時速50公里，則依被告所供行車速度，參酌上開 2
    車碰撞後之停車位置、被害人彈起撞擊小客車擋風玻璃之情
    形，及兩車車損之狀況，足徵被告所供以時速60至70公里超
    速行駛應可採信。又雖被害人騎乘機車遭被告駕駛之小客車
    撞擊後，被害人有彈起撞及該小客車擋風玻璃，及現場無煞
    車痕跡，而被告駕駛之小客車停止於距上開路口約50至60公
    尺處等情，然本件肇事經過係被告駕駛之小客車右前車頭撞
    擊被害人騎乘之機車左側，查上開 2車均處於行進狀態，且
    人體騎乘於機車上係處於不穩定狀態，遭相當速度之碰撞後
    人體本極有可能依物理作用而拋出；且被告於警詢中迭稱：
    當時來不及反應，並未煞車等語（見相驗卷第17頁背面、第
    18頁背面），是上開小客車停止位置距碰撞地點達數十公尺
    乃因被告並未採取任何煞車動作所致，是上情僅可推認被告
    當時行車應有相當速度，但尚難逕推論被告當時行車以高於
    時速70公里甚至高達100公里以上之速度行駛。
四、被告於檢察官偵查時供稱：「我駕駛自小客車載我太太，沿
    臺66線便道，往大溪方向行駛…我就直行，沒有注意到右側
    有死者騎乘機車由新榮路口駛出。」、「我在路口也沒有減
    速，也沒有注意路口狀況。」等語（見相驗卷第42頁），於
    原審審理時亦始終供承有未注意車前狀況等語（見原審94年
    度壢交簡字第 423號卷第29頁、原審卷第76頁），被告行車
    經上開路口，除應遵守行車速限、依號誌指示行駛外，尚應
    注意車前狀況，查看新榮路有無來車駛入該路口，並隨時採
    取必要之安全措施，然被告疏未注意路口狀況及注意右側有
    被害人騎乘機車由新榮路口駛入該路口，則被告行車顯有未
    注意車前狀況並隨時採取必要之安全措施之情。
五、查被告駕駛小客車沿桃園縣新屋鄉○○村○○○○○道由桃園
    縣觀音鄉往大溪鎮方向行駛，而於93年12月24日近8 時許行
    經桃園縣新屋鄉○○村○○○○○道與新榮路口，且該路口為
    設有行車管制、號誌動作正常之交岔路口，已如前述，而以
    被告行進方向，依序先行經臺66線便道與青田路口、臺66線
    與梅高路口後，方行至本件肇事路口（即臺66線與新榮路口
    ）。就被告行經上開臺66線便道與新榮路口前之情況，被告
    於原審審理時供稱：「我是過前 1個有號誌的路口約4、500
    公尺才看到肇事路口的紅綠燈。」、「（你在何路口有停紅
    燈？）約 2公里前的路口是紅燈，之後號誌就一直是綠燈。
    」、「2 公里只是大概的距離。」等語（見原審卷第48頁、
    第50頁、第76頁），可知被告係前次停等紅燈，經綠燈起步
    後，行經 1設有號誌之路口，方駛至本件肇事路口（即臺66
    線便道與新榮路口）；另沿臺66線便道直行，由臺66線便道
    與青田路口至臺66線與梅高路口間之距離為 300公尺，而臺
    66線與梅高路口至臺66線與新榮路口間之距離為 1公里，有
    桃園縣政府警察局楊梅交通小隊函覆原審報告函在卷足憑（
    見原審卷第60頁），是堪認被告於行至本件肇事路口（即臺
    66線便道與新榮路口）前，係於距該路口前1,300 公尺之臺
    66線便道與青田路口停等紅燈。又臺66線便道與青田路、梅
    高路及新榮路係於93年10月經桃園縣政府交通局將該處交通
    號誌更換成LED燈並完成連鎖控制，即93年12月14日8時許（
    即本件案發時間）沿臺66線便道行駛在青田路口號誌綠燈時
    ，梅高路與新榮路口亦同為綠燈，有桃園縣政府交通局95年
    1月11日桃交工字第0950000327號函附卷可稽（見原審卷第5
    7頁），另依卷附桃園縣政府交通局檢送臺66線、桃102線（
    即新榮路）及臺66線與桃79線（即梅高路）、桃81線（即青
    田路）路口號誌時制計劃資料表所示（見原審94年度壢交簡
    字第423 號卷第44頁、見原審卷第58頁），臺66線便道與青
    田路、梅高路、新榮路上開3路口於7時許至9時許均為第2時
    制計劃，即沿臺66線便道直行均為「綠燈80秒、綠閃 5秒、
    黃燈5秒、紅燈2秒」，則依前述，被告沿臺66線便道直行，
    於行經本件肇事路口前，先於臺66線便道與青田路口停等紅
    燈，迨號誌變換為綠燈時行駛，是時臺66線便道與青田路、
    梅高路、新榮路上開 3路口因連鎖控制，號誌均為綠燈，並
    於85秒後（即綠燈80秒、綠閃 5秒）方變換號誌為黃燈，查
    沿臺66線便道直行，行經臺66線便道與青田路口至本件肇事
    路口距離為1,300 公尺，若以時速70公里計算，由臺66線便
    道與青田路口至本件肇事路口，約66.87 秒（計算式：時速
    70公里，換算每秒可行駛19.44公尺，1,300公尺÷19.44 公
    尺＝66. 87秒），而若以時速60公里計算，由臺66線便道與
    青田路口至本件肇事路口，約77.98秒（計算式：時速60 公
    里，換算每秒可行駛16.67公尺，1,300公尺÷16.67 公尺＝
    77.98 秒），則被告以時速60至70公里之速度行駛，由臺66
    線便道與青田路口至本件肇事路口時，在號誌連鎖控制情形
    下，行至本件肇事路口時應仍屬綠燈號誌。被告始終堅稱其
    沿臺66線便道直行至本件肇事路口時，其行進方向確係綠燈
    ，審酌被告迭於警詢、檢察官訊問及原審審理時均坦承就本
    件肇事有過失，且始終自承超速行駛，且其行至本件肇事路
    口前係於臺66線便道與青田路口停等紅燈，足認被告應無刻
    意隱瞞事實以圖卸責之情（否則以當時別無其他目擊證人下
    ，被告若圖卸責，衡情應不致供承其確有超速，且係於臺66
    線便道與青田路口停等紅燈），是被告行至本件肇事路口時
    ，其行進方向（即沿臺66線便道直行）之號誌為綠燈，應可
    認定。如前所述，本件肇事路口為設有行車管制號誌之交岔
    路口，於7時許至 9時許為第2時制計劃，即在上開路口由臺
    66線便道直行為「綠燈80秒、綠閃5秒、黃燈5秒、紅燈2 秒
    」，由臺66線便道左、右轉為「綠燈10秒、綠閃5秒、黃燈3
    秒、紅燈2秒」，由新榮路直行為「綠燈35秒、綠閃5秒、黃
    燈5秒、紅燈 2秒」，號誌變換週期為159秒，而當時號誌動
    作正常（見卷附道路交通事故調查報告表(一)所載），則由臺
    66線便道直行方向為綠燈者，由新榮路直行方向不可能同時
    亦為綠燈，反之亦然（該路口僅有雙向清道即紅燈重疊時間
    為2 秒），是本件既可認定是被告駕車行至本件肇事路口時
    ，其行進方向之號誌為綠燈，則被害人江權祐行至本件肇事
    路口時，其行進方向之號誌為紅燈。
六、按行車速度，應依速限標誌或標線之規定，無標誌或標線者
    ，行車時速不得超過50公里；汽車行駛時，駕駛人應注意車
    前狀況，並隨時採取必要之安全措施；又汽車行駛至交岔路
    口，應遵守燈光號誌之指示，道路交通安全規則第93條第 1
    項第1款、第94條第3項及第102條第 1項第1款分別定有明文
    ，而車輛面對圓形紅燈時禁止通行，不得超越停止線或進入
    路口，道路交通標誌標線號誌設置規則第206條第5款（一）
    亦定有明文。被告甲○○考領有普通小型車駕駛執照（見相
    驗卷第26頁），被害人江權祐亦曾考領有重型機車駕駛執照
    （見相驗卷第29頁），均知悉並應注意確實遵守上開事項，
    有上開法律規定之注意義務，再依卷附道路交通事故調查報
    告表及現場照片所示，車禍當時之天候晴、日間自然光線、
    柏油路面、路面乾燥、無缺陷、無障礙物、視距良好等情，
    並無不能注意之情事，被告竟疏於注意，貿然以時速60至70
    公里之速度超速行駛，且未注意車前狀況並隨時採取必要之
    安全措施，即貿然駛入本件肇事路口，以致肇事，被告之行
    為自有過失。被害人江權祐騎乘機車至本件肇事路口，則未
    遵守燈光號誌之指示，貿然駛入本件肇事路口，被害人江權
    祐之行為亦有過失。雖被害人對於本件事故之發生亦同有闖
    越紅燈行駛之過失，惟被告之過失，與被害人自己之過失，
    併合而為危害發生之原因時，仍不能阻卻被告過失之責任。
    又被害人因本件車禍受傷死亡，被告過失行為與被害人死亡
    間，自有相當因果關係。
七、核被告甲○○所為，係犯刑法第276 條第1 項之過失致死罪
    。被告於肇事後，在未被有偵查犯罪職權之公務員發覺前，
    即以其使用之號碼0000000000號行動電話撥打110 報案，並
    向據報前往現場處理事故之警員坦承肇事，自首而接受裁判
    （有號碼0000000000號行動電話通聯紀錄，及桃園縣政府警
    察局楊梅分局道路交通事故肇事人自首情形紀錄表在卷可參
    ），其自首並接受裁判，應依刑法第62條前段之規定，減輕
    其刑。
八、原審據以論罪科刑，固非無見。惟查原判決未斟酌被害人有
    不遵守號誌之重大過失，係本件肇事主因；且原判決宣示後
    ，被告嗣與被害人家屬成立和解，有和解書可按，原判決未
    及審酌此犯罪後之情狀，尚有未洽。被告甲○○上訴意旨稱
    被害人未依照號誌行駛，才是本案事故的發生之主因，原審
    判決有期徒刑八月，量刑過重等語，亦非全然不可採。原判
    決既屬可議，仍屬無可維持，應予撤銷改判。爰審酌被告並
    無前科，甫大學畢業進入社會，本件肇事之過失係超速行駛
    及未注意車前狀況，而被害人有不遵守號誌之重大過失為本
    件肇事主因，被告於本院審理中與被害人家屬就民事賠償已
    達成和解，除被害人家屬領得強制保險新台幣一百四十萬元
    外，另行賠償二百八十萬元（業據被害人家屬委之告訴任代
    理人呈報匯款資料）之犯後態度等一切情狀，量處如主文第
    二項所示之刑，並諭知易科罰金之折算標準。
九、末查被告甲○○未曾受有期徒刑以上刑之宣告，有本院被告
    全國前案紀錄表卷可參，此次事後已與告訴人和解賠償所有
    損失，有告訴人之陳報狀一紙附卷可稽，經此教訓當知警惕
    ，應無再犯之虞，本院認被告所受宣告之刑以不執行為適當
    ，爰並諭知緩刑貳年以勵自新。
據上論斷，應依刑事訴訟法第369條第1項前段、第364條、第299
條第1項前段，刑法第276條第1項、第62條前段、第41條第1項、
第74條第1款，罰金罰鍰提高標準條例第 1條前段、第2條，判決
如主文。
本案經檢察官林秀濤到庭執行職務。
中    華    民    國    95    年    6     月    21    日
                  交通法庭    審判長法  官  林  堭  儀
                                    法  官  蔡  聰  明
                                    法  官  王  炳  梁
以上正本證明與原本無異。
如不服本判決，應於收受送達後十日內向本院提出上訴書狀，其
未敘述上訴之理由者並得於提起上訴後十日內向本院補提理由書
（均須按他造當事人之人數附繕本）。
                                    書記官  潘  大  鵬
中    華    民    國    95    年    6     月    22    日
附錄：本案論罪科刑法條全文
刑法第276條第1項：
因過失致人於死者，處二年以下有期徒刑、拘役或二千元以下罰
金。


司法院資訊處製作；財團法人民間司法改革基金會備份。
